【裁判字號】    89,訴,1349
【裁判日期】    891226
【裁判案由】    違反稅捐稽徵法等
【裁判全文】
~V;臺灣高雄地方法院刑事判決                     八十九年度訴字第一三四九號
    公  訴  人  臺灣高雄地方法院檢察署檢察官
    被      告  乙○○
右列被告因違反稅捐稽徵法等案件，經檢察官提起公訴（八十八年度偵字第二九五三
０號），本院判決如左：
    主  文
乙○○偽造私文書，足以生損害於他人，處有期徒刑參月；又納稅義務人之負責人，
以詐術逃漏稅捐，處有期徒刑參月。應執行有期徒刑伍月，緩刑參年。
    事  實
一、乙○○係設在高雄市新興區○○○路一九０號之「綠道居有限公司」負責人，為
    公司法規定之負責人，並為商業登記法所稱之商業負責人，係從事業務之人，「
    綠道居有限公司」為納稅義務人。詎乙○○明知其員工甲○○於民國八十六年間
    ，在該公司僅上班三個月，實際領得薪資為新台幣（下同）七萬五千元，竟偽造
    甲○○自八十六年一月起至同年十二月止，在該公司向其支領工資共三十萬元之
    工資表，並委請不知情之會計師，於該公司八十六年度各類所得扣繳暨免扣繳憑
    單（下稱扣繳憑單）之會計憑證上，登載甲○○於八十六年間在該公司領得薪資
    三十萬元，並據以向財政部高雄市國稅局提出申報，使其營業費用增加，營利所
    得減少，藉此詐術逃漏營利事業所得稅，足以生損害於甲○○及稅捐稽徵機關對
    於稅捐稽徵之正確性。
二、案經財政部高雄市國稅局移送台灣高雄地方法院檢察署檢察官偵查起訴。
    理  由
一、右揭事實訊據被告乙○○坦承不諱，復經證人甲○○結證屬實，並有檢舉書、各
    類所得扣繳暨免扣繳憑單、八十六年度營利事業投資人明細及分配盈餘表、中華
    民國八十六年營利事業所得稅結算申報書各一祇附卷可稽，罪證明確，被告犯行
    堪以認定。
二、按工資表係員工表示收到工資之意，具有私文書之性質，被告偽造甲○○表示收
    到工資之工資表，自足生損害於甲○○，所為係犯刑法第二百十條之偽造私文書
    罪，又被告係「綠道居有限公司」負責人，為商業負責人，而扣繳憑單，係屬會
    計憑證，亦同時為業務上所製作之文書，商業會計法上有關處罰不實之會計憑證
    之規定，應係刑法上業務上登載不實文書罪之特別規定，故製作不實之扣繳憑單
    ，應依特別法優於普通法之原則，適用商業會計法有關規定處罰，不再適用刑法
    上之業務上登載不實罪，被告以明知為不實之事項，而偽造填製會計憑證，所為
    係犯商業會計法第七十一條第一款之明知不實事項填製會計憑證罪，公訴意旨認
    被告此部分係犯刑法第二百十六條、第二百十五條處斷，尚有未洽，起訴法條應
    予變更。又被告係納稅義務人「綠道居有限公司」之負責人，依稅捐稽徵法第四
    十七條第一款之規定，稅捐稽徵法對納稅義務人應處徒刑之規定，於公司法規定
    之負責人適用之。其明知甲○○薪資資料不實，仍令不知情之會計師虛報被害人
    八十六年度薪資，列為公司成本，填載扣繳憑單及營利事業所得申報書向財政部
    南區國稅局申報，足以生損害於甲○○及稅捐機關核稅之正確性，並為納稅義務
    人「綠道居有限公司」逃漏稅捐，核其所為，係犯稅捐稽徵法第四十七條第一款
    、第四十一條詐術逃漏稅捐罪。被告所犯商業會計法第七十一條第一款之明知不
    實事項填製會計憑證論罪，係利用不知情之會計師為之，為間接正犯，又其所犯
    偽造工資表私文書與明知不時事項田至會計憑證二罪間，有方法結果之牽連關係
    ，應從一重依刑法第二百十條偽造私文書罪論處。又稅捐稽徵法第四十七條第一
    款之規定，係將納稅義務人之公司之責任，基於刑事政策之考慮，於其應處徒刑
    範圍內，轉嫁於公司之負責人，故此情形而受罰之公司負責人，乃屬於「代罰」
    之性質，其並非逃漏稅捐之納稅義務人，而刑法第五十五條所謂之牽連犯，必須
    二個以上之行為有方法與結果之關係，始足構成，亦即必須以犯一罪之方法行為
    犯他罪，或以犯一罪之結果行為犯他罪，方得成立牽連關係，公司負責人既非逃
    漏稅捐之納稅義務人，其僅係代罰而已，公司以不正當方法逃漏稅捐，縱由該公
    司負責人或其他有權代表公司之自然人代表公司為之，究非屬於公司負責人本身
    之犯罪行為，自與該公司負責人之其他犯罪行為間，無方法結果之牽連關係可言
    （最高法院八十五年度台上字第六０六五號判決參照）。是被告所犯上開詐術逃
    漏稅捐罪及填製不實會計憑證罪，犯意各別，行為互殊，應分論併罰。公訴人認
    被告詐術逃漏稅捐罪與刑法行使業務上登載不實文書罪間，應論以牽連犯，尚有
    未洽。又公訴人雖未論及被告違反上開商業會計法罪名、及偽造私文書之事實，
    惟犯罪是否業經起訴，應以起訴書所述之被告犯罪事實為準，並非以起訴書所引
    法條為據，而本件起訴書之犯罪事實欄已敘及被告填製不實扣繳憑單之事實，顯
    然已就被告前述違反商業會計法犯行起訴，另偽造工資表部分與違反商業會計法
    部分有牽連犯裁判上一罪之關係，本院自得一併審理之。爰審酌被告前無犯罪紀
    錄，有本院被告院內索引卡紀錄表、台灣高等法院被告全國前案紀錄表在卷可考
    ，素行尚非不良，其為逃漏營利事業所得稅，竟偽造上開工資表及各類所得扣繳
    暨免扣繳憑單，惟金額尚非鉅大，且犯後坦承罪行，態度難謂不佳等一切情狀，
    量處如主文所示之刑。又被告前未曾受有期徒刑以上刑之宣告，有上開刑案資料
    表足憑，其因一時失慮，偶罹刑典，事後已坦承犯行，深具悔意，信經此刑之宣
    告後，應知警惕而無再犯之虞，本院衡情因認暫不執行其刑為當，予以宣告緩刑
    三年，用啟自新。
據上論結，應依刑事訴訟法第二百九十九條第一項前段、第三百條，商業會計法第七
十一條第一款，稅捐稽徵法第四十七條第一款、第四十一條，刑法第十一條前段、第
五十五條、第二百十條、第五十一條第五款，第七十四條第一款，罰金罰鍰提高標準
條例第一條前段，判決如主文。
本案經檢察官邱克斌到庭執行職務。
中      華      民      國      八十九      年    十二    月    二十    日
                                  臺灣高雄地方法院刑事庭
                                      法  官    郭錦茂
右正本證明與原本無異。
如不服本判決，應於判決送達後十日內，向本院提出上訴狀。
                                      書記官    賴佳慧
中    華    民    國      八十九      年      十二      月    二十六   日
附錄本判決論罪法條：
刑法第二百一十條：
  偽造、變造私文書，足以生損害於公眾或他人者，處五年以下有期徒刑。
商業會計法第七十一條第一款：
  商業負責人、主辦及經辦會計人員或依法受託代他人處理會計事務之人員有作列情
  事之一者，處五年以下有期徒刑、拘役或科或並科新台幣十五萬元以下罰金：
  一以明知為不實之事項，而填製會計憑證或記入帳冊者。
稅捐稽徵法第四十一條：
  納稅義務人以詐術或其他不正當方法逃漏稅捐者，處五年以下有期徒刑、拘役或科
  或併科新台幣六萬元以下罰金。
稅捐稽徵法第四十七條：
  本法關於納稅義務人、扣繳義務人及代徵人應處徒刑之規定，於左列之人適用之：
  一公司法規定之公司負責人。
  二民法或其他法律規定對外代表法人之董事或理事。
  三商業登記法規定之商業負責人。
  四其他非法人團體之代表人或管理人。


司法院資訊處製作；財團法人民間司法改革基金會備份。
